【裁判字號】    97,財管,12
【裁判日期】    970415
【裁判案由】    指定遺產管理人
【裁判全文】
臺灣桃園地方法院民事裁定              97年度財管字第12號
聲  請  人  大眾商業銀行股份有限公司
                        地下室.
法定代理人  甲○○
代  理  人  丙○○
相  對  人
即被繼承人  吳賢追   生前最後.
關  係  人  乙○○
上列聲請人聲請選任被繼承人吳賢追之遺產管理人事件，本院裁
定如下：
    主    文
選任乙○○（女，民國○○○年○月○○日生）為被繼承人吳賢
追（男、民國○○年○ 月○○日生、身分證統一編號：Ｚ000000000、
生前最後住所：桃園縣桃園市○○里○○鄰○○○街三十號四樓
）之遺產管理人。
准對被繼承人吳賢追之大陸地區以外之繼承人為承認繼承之公示
催告。
聲請人應於收受本裁定之日起貳拾日內，將本裁定登載於公報、
新聞紙或其他相類之傳播工具。
如有被繼承人吳賢追之大陸地區以外之繼承人，應自本公示催告
最後登載公報、新聞紙或其他相類之傳播工具之日起壹年內向本
院陳報承認繼承，如不於公示期限內申報承認繼承時，被繼承人
吳賢追之遺產於大陸地區之繼承人依法繼承、清償債權並交付遺
贈物後有賸餘者歸屬國庫。
聲請程序費用由被繼承人吳賢追之遺產負擔。
    理    由
一、本件聲請意旨略以：被繼承人吳賢追於民國96年9 月13日死
    亡，其繼承人均已拋棄繼承，其親屬會議亦未於法定期限內
    選定遺產管理人，致聲請人對其遺產無法行使權利，因相對
    人乙○○原為被繼承人吳賢追之妻，現仍居住於其遺產所在
    ，且為被繼承人吳賢追向聲請人借款之共同借款人，自較適
    合管理被繼承人吳賢追之遺產，為此依民法第1178條規定，
    聲請選任乙○○為被繼承人吳賢追之遺產管理人等語。
二、按先順序繼承人均拋棄其繼承權時，由次順序之繼承人繼承
    ，其次順序繼承人有無不明或第四順序之繼承人均拋棄其繼
    承權者，準用關於無人承認繼承之規定，為民法第1176條第
    6 項所明定。又繼承開始時，繼承人有無不明，而無親屬會
    議，或親屬會議未於民法第1177條所定1 個月內選定遺產管
    理人時，利害關係人得聲請法院選任遺產管理人，同法第11
    78條第2 項前段亦有明文。而民法第1177條所謂繼承開始時
    繼承人有無不明，係指戶籍簿上無可知之法定繼承人或雖有
    之而皆為繼承之拋棄而言（最高法院88年度台上字第3185號
    判決參照）。
三、經查聲請人主張之事實，業據提出與其所述相符之本院96年
    度行政繼字第1386號函、繼承系統表、戶籍謄本、不動產擔
    保借款合約、他項權利證明書各1 件為證，自堪信為真實，
    是聲請人自屬利害關係人。又被繼承人吳賢追死亡已超過半
    年，且其繼承人均已拋棄繼承，顯逾民法第1177條所定1 個
    月期間，仍無親屬會議選任之遺產管理人向本院陳明或向聲
    請人為處理債務之表示，可認被繼承人吳賢追無親屬會議召
    集之事實為真，堪認被繼承人吳賢追所遺財產現確處於無人
    管領之狀態，確有為其遺財指定遺產管理人之必要。從而聲
    請人之聲請合於前揭法條規定，應予准許。按遺產管理人之
    設，旨在管理保存及清算遺產，以免遺產散失，又選任遺產
    管理人，除慮及管理遺產之公平性外，須考慮其適切性，亦
    即可對其遺產、遺債之情形瞭解較深，復與遺債債權人無利
    害共同關係而得忠誠處理者，優先選任為宜。本院審酌被繼
    承人吳賢追雖已與乙○○於95年10月23日離婚，有聲請人提
    出之戶籍謄本1 件在卷可稽，惟距被繼承人吳賢追死亡之時
    尚未滿1 年，且乙○○現仍居住在被繼承人吳賢追所遺房屋
    內，且為其向聲請人借款之共同借款人，自較他人暸解被繼
    承人吳賢追之債權、債務及其財產情況，且會忠實處理其遺
    產事宜，足認由乙○○管理被繼承人吳賢追之遺產較他人為
    適當，是聲請人聲請選任乙○○為被繼承人吳賢追之遺產管
    理人，應屬適當，且與法律規定相合，應予准許，並依法為
    公示催告。
四、依非訟事件法第157條，裁定如主文。
中    華    民    國    97    年    4     月    15    日
                  家事法庭法  官  林雯娟
以上正本係照原本作成
如對本裁定抗告須於裁定送達後10日內向本院提出抗告狀，並繳
納抗告費新台幣1,000元。
中    華    民    國    97    年    4     月    15    日
                          書記官  楊慧伶


司法院資訊處製作；財團法人民間司法改革基金會備份。
